【裁判字號】    98,易更,8
【裁判日期】    980511
【裁判案由】    詐欺
【裁判全文】
臺灣臺中地方法院刑事判決               98年度易更字第8號
公  訴  人  臺灣臺中地方法院檢察署檢察官
被      告  戊○○
上列被告因詐欺案件，經檢察官聲請以簡易判決處刑（97年度偵
緝字第1649號），本院改依通常程序審理，判決如下：
    主    文
戊○○幫助意圖為自己不法之所有，以詐術使人將本人之物交付
，處有期徒刑貳月，如易科罰金，以新臺幣壹仟元折算壹日。
    犯罪事實
一、戊○○可預見一般人取得他人之金融帳戶使用常與財產犯罪
    密切相關，且取得他人存摺之目的在於收取贓款及掩飾犯行
    不易遭人追查，又對於提供帳戶雖無引發他人萌生犯罪之確
    信，但仍以縱若有人持以犯罪亦無違反本意之幫助犯意，於
    民國97年3月間，將其所申請開立之兆豐國際商業銀行南臺
    中分公司（整併前為中國國際商業銀行）帳號00000000000
    號帳戶之存摺、提款卡及密碼，交付予真實姓名年籍不詳自
    稱「林先生」之成年男子。嗣詐欺集團成員由該自稱「林先
    生」之成年男子處取得戊○○之上開帳戶存摺、提款卡及密
    碼後，果意圖為自己不法之所有，接續為下列之詐欺取財行
    為：
(一)、於97年3月13日晚上6時30分許，撥打電話予乙○○，自稱係
    東森購物公司之人員，佯稱因乙○○操作錯誤，致誤設為分
    期付款，將每期自其帳戶扣款，須由乙○○本人至自動櫃員
    機處作取消之動作等不實訊息，致乙○○陷於錯誤，於97年
    3月13日晚上7時20分許，操作自動櫃員機後，因而轉帳新臺
    幣（下同）28,028元至戊○○之上開銀行帳戶內。
(二)、於97年3月13日晚上7時許，撥打電話予被害人丙○○，自稱
    係東森購物公司之人員，佯稱因公司內部人員疏忽導致誤設
    為分期付款，須請丙○○本人至自動櫃員機處作取消之動作
    等不實訊息，致丙○○陷於錯誤，於97年3月13日晚上7時26
    分許，操作自動櫃員機後，轉帳29,983元至戊○○之上開銀
    行帳戶內。
二、案經臺中市警察局第一分局報請臺灣臺中地方法院檢察署檢
    察官聲請以簡易判決處刑。
    理    由
一、訊據被告戊○○矢口否認有何幫助詐欺取財之犯行，辯稱：
    97年3月12日有人一直打電話給其，說其向東森購物買了一
    套衣服，衣服送來時其簽錯了，簽到了分期付款，叫其變更
    付款方式，必須將其提款卡委託巴士站之空軍一號寄到桃園
    南崁，其本來心存懷疑，但對方說不寄的話會影響其信用，
    所以就將其兆豐國際商業銀行南臺中分公司（整併前為中國
    國際商業銀行）、寶華銀行及華泰商業銀行之提款卡及密碼
    寄交給「林先生」，其也是被騙，並未幫助他人詐欺取財云
    云。然查：
(一)、上開兆豐國際商業銀行南臺中分公司（整併前為中國國際商
    業銀行）帳號00000000000號帳戶，係被告所申請開立，被
    告並於97年3月12日將上開帳戶之提款卡，託由空軍一號汽
    車客運股份有限公司送至桃園南崁給「林先生」，復於電話
    中告知「林先生」其提款卡密碼等情，業據被告供述屬實，
    並經證人丁○○於本院審理時證稱：被告確有於97年3月12
    日，委託空軍一號汽車客運寄交物品至南崁，並取得購票證
    明等語屬實，復有上開帳戶之開戶資料、購票證明影本1份
    附卷可稽。而被害人乙○○、丙○○確於97年3月13日晚上
    ，遭詐欺集團成員詐騙後，而分別轉帳28,028元、29,983元
    至被告之上開銀行帳戶內等情，亦據被害人乙○○、丙○○
    於警詢時證述屬實（上開陳述雖屬審判外之陳述，惟被告及
    檢察官均同意作為證據，且依其作成之形式亦無何瑕疵，依
    刑事訴訟法第159條之5第1項規定，自得作為證據），並有
    自動櫃員機儲戶交易明細表影本2份、被告上開帳戶之交易
    明細1份附卷可按。顯見被告之上開銀行帳戶確係遭詐欺集
    團利用作為詐欺取財之出入帳戶無誤。
(二)、被告供稱其有向「東森購物」購買衣服1套，固提出購物證
    明單1份為證，惟上開購物證明單載明其係於97年1月4日購
    買衣服1組，與其寄交提款卡之時間（即97年3月12日），相
    距已達2月以上，且被告於偵查中及本院審理時供稱：上開
    衣服1組，其係使用購物金兌換的，並未再刷卡等語，自無
    付款或分期付款之問題，則其於97年3月間接獲自稱「林先
    生」之電話時，應可確信其就上開免費兌換之商品，並無付
    款之問題存在。況被告係寄交「提款卡」而非「信用卡」，
    所寄交之提款卡亦與其兌換之商品無何關聯；且被告供稱其
    並不知悉該自稱「林先生」者之真實姓名，卻將其提款卡及
    密碼提供給陌生之「林先生」，而不生懷疑與警覺，亦屬有
    違經驗常情。顯見被告辯稱係因遭詐騙而交付提款卡給「林
    先生」等語，並不足採。
(三)、另犯罪集團成員通常使用之人頭金融帳戶，首先應考慮該帳
    戶不易遭追查，且確保被害人匯入之款項，其等可順利提領
    花用，故若一般人隨時可能辦理掛失，會使不法集團成員蒙
    受無法領取帳戶內款項之風險，犯罪集團成員應不可能使用
    該種帳戶，因此，被告前開帳戶既經犯罪集團成員使用作為
    詐欺取財之工具，則應係由該集團成員與被告間已取得合意
    無疑。
(四)、按刑法上之故意，分為直接故意（確定故意）與間接故意（
    不確定故意），「行為人對於構成犯罪之事實，明知並有意
    使其發生者」為直接故意；「行為人對於構成犯罪之事實，
    預見其發生而其發生並不違背其本意者」為間接故意。且幫
    助犯之成立，以行為人主觀上認識被幫助者正欲從事犯罪或
    係正在從事犯罪，且該犯罪有既遂之可能，而其行為足以幫
    助他人實現構成要件者，即具有幫助故意，並不以行為人確
    知被幫助者係犯何罪名為必要。而在金融機關開設帳戶，請
    領存摺、提款卡之事，係針對個人身分之社會信用而予資金
    流通，具有強烈之屬人性，且今日一般人至金融機關如銀行
    、郵局等開設帳戶並非難事，苟非供洗錢或犯罪等不法目的
    ，依一般社會經驗法則判斷，實無必要隱匿自己名義之帳戶
    ，而無故借用他人帳戶使用。況近來詐騙集團詐欺取財之犯
    罪類型層出不窮，該等犯罪，多數均係利用他人帳戶作為詐
    欺取財之出入帳戶，並經媒體廣為披載，被告為智慮成熟之
    人，縱使並不確知其交付帳戶對象犯罪行為之具體內容，然
    上開犯罪型態既為現今社會犯罪常態之一，對其提供之帳戶
    至少將遭人作為詐欺取財犯行所得財物匯入及提領之工具使
    用，當為被告所可能預見，而該帳戶嗣確供他人犯罪之用，
    並不違背被告之本意，被告應具備幫助詐欺取財之不確定故
    意。
(五)、綜上所述，被告之所辯無非事後卸責之詞，不足採信，事證
    明確，其犯行洵堪認定。
二、查被告提供金融帳戶提款卡及密碼給詐騙集團成員使用，詐
    騙集團成員並持以向被害人乙○○、丙○○詐騙，其係以幫
    助他人犯罪之意思，參與實施犯罪構成要件以外之行為，核
    屬詐欺取財罪之幫助犯。故核被告所為，係犯刑法第30條第
    1項、第339條第1項之幫助詐欺取財罪。被告幫助他人實行
    犯罪，為幫助犯，應依刑法第30條第2項之規定，按正犯之
    刑減輕之。爰審酌被告犯罪之動機、目的、手段、其品行及
    智識程度、被害人2人損害之金額合計為5萬8011元，尚非重
    大、被告並未賠償被害人，及其犯後猶卸飾責任，未具悔意
    等一切情狀，量處如主文所示之刑，並諭知易科罰金之折算
    標準。
三、另被告提供其華泰商業銀行臺中分行帳號0000000000000000
    號帳戶之提款卡及密碼給綽號「林先生」者，而涉嫌幫助詐
    欺集團成員持以向被害人陳敏雲詐欺取財3,019元等事實，
    業經臺灣彰化地方法院檢察署檢察官以97年度偵字第3141號
    為不起訴處分確定，有上開不起訴處分書及案卷影本在卷可
    稽。被告涉嫌之上開犯罪事實，既經檢察官為不起訴處分確
    定，且該銀行帳戶、被害人與本案之銀行帳戶、被害人均不
    同，與本案即非屬同一案件，而該不起訴處分既已確定，亦
    非有新事實及新證據，自非本案起訴（聲請簡易判決處刑）
    效力所及，本院自無從予以審酌，併此敘明。
據上論斷，應依刑事訴訟法第452條、第299條第1項前段，刑法
第30條第1項、第2項、第339條第1項、第41條第1項前段，刑法
施行法第1條之1，判決如主文。
本案經檢察官甲○○到庭執行職務。
中    華    民    國    98    年    5    月    11    日
                  刑事第九庭  審判長法  官  簡源希
                                    法  官  唐敏寶
                                    法  官  高英賓
上為正本係照原本作成。
如不服本判決應於收受判決後10日內向本院提出上訴書狀，並應
敘述具體理由；其未敘述上訴理由者，應於上訴期間屆滿後20日
內向本院補提理由書（均須按他造當事人之人數附繕本）「切勿
逕送上級法院」。
                                    書記官  黃雅青
中    華    民    國    98    年    5    月    11    日
附錄論罪科刑法條：
刑法第339條第1項
意圖為自己或第三人不法之所有，以詐術使人將本人或第三人之
物交付者，處5年以下有期徒刑、拘役或科或併科1千元以下罰金
。


司法院資訊處製作；財團法人民間司法改革基金會備份。
